臺灣高等法院刑事判決　　　　　　　　　　　　　九十年度上訴字第二九八九號
　　上　訴　人　臺灣臺北地方法院檢察署檢察官
　　被　　　告　丁○○
　　指定辯護人　本院甲○
　　被　　　告　壬○○
　　選任辯護人　陳鎮宏
　　　　　　　　章若雯律師
　　被　　　告　乙○○
　　　　　　　　辛○○
　　共　　　同
　　指定辯護人　本院甲○
右上訴人因被告等公共危險等案件，不服臺灣臺北地方法院八十八年度訴字第四五一
號，中華民國九十年六月十四日及六月二十一日第一審判決（起訴案號：臺灣臺北地
方法院檢察署八十七年度偵字第一五五三０號），提起上訴，本院判決如左：
    主  文
原判決關於丁○○、壬○○、乙○○、辛○○部分，均撤銷。
丁○○、辛○○共同私行拘禁，累犯，各處有期徒刑陸月，如易科罰金均以佰元折
算壹日。
壬○○共同私行拘禁，處有期徒刑陸月，如易科罰金以佰元折算壹日。
乙○○共同傷害人之身體，處有期徒刑月，如易科罰金以佰元折算壹日。
    事  實
一、丁○○有恐嚇、竊盜、贓物、違反麻醉藥品管理條例等多項犯罪前科，其中民國
    八十一年間因贓物案件，經台灣台中地方法院判處有期徒刑五月，八十二年間因
    違反麻醉藥品管理條例案件，經同院判處有期徒刑六月，嗣合併定應執行刑為有
    期徒刑八月，於八十五年三月二十六日執行完畢。辛○○於八十五年間因偽造文
    書案件，經台灣宜蘭地方法院判處有期徒刑三月，於八十六年三月二十一日執行
    完畢，均不知悔悟。丁○○、辛○○與壬○○、乙○○、己○○、丙○○、林正
    宗（以上三人均經原審法院依妨害自由罪，判處有期徒刑六月確定）及柳振曄、
    李金明、施嘉驊、何清水、葉代強、段經文、劉志文（以上七人原審漏未判決）
    等人，於八十七年五月間，各因案在國防部新店監獄（下稱簡稱新店軍監）服刑
    。平日不滿監獄管理方式，八十七年七月五日下午二時許，丁○○因違規而被處
    以收監處分，己○○乃鼓動其餘受刑人大聲喧鬧，滋生事端。新店軍監上尉副分
    隊長戊○○聞訊前來瞭解狀況，執行公務安定囚情，遭己○○拉入監區。上開之
    人，基於共同傷害之故意，以棍棒毆打戊○○，致戊○○受有左眼眼膜破損、身
    體多處擦傷、瘀傷之傷害，而對於依法執行職務之公務員戊○○施強暴。上揭除
    乙○○以外之人，並基於共同妨害自由之犯意聯絡，私行拘禁戊○○於監區達數
    十分鐘。並共同將當時值勤之內戒護下士鄭瑞榮、李育瑞、林明義、田凱文、庚○○、蕭禮峰、一兵鍾至賢、二兵張逢文等人關入舍房及組長室內，並命戒護士
    官兵脫去衣物，僅留內褲，以此方法前後約私行拘禁達數十分鐘，始加以釋放。
二、案經新店軍監移送及被害人戊○○告訴，由臺灣臺北地方法院檢察署檢察官偵查
    起訴。
    理  由
一、訊據被告丁○○、辛○○、壬○○均矢口否認有妨害自由、傷害等犯行，被告乙○○亦矢口否認有傷害之犯行，均辯稱：渠等僅為新店軍監受刑人，未參與暴動
    、傷害及妨害自由云云。
二、然查：
（一）右揭犯罪事實，業據被害人戊○○、鄭瑞榮、李育瑞、林明義、田凱文、庚○○、鍾至賢、張逢文等指述綦詳，並有戊○○受傷之診斷證明書二件（見新店
      軍監卷第六十七、六十八頁），被告等行兇所用之木棍等照片（見上揭卷第八
      十一至八十四頁）在卷可按。
（二）共犯段經文、李金明、柳振曄、丙○○均供述丁○○為暴動鬧監之帶頭者（見
      一五五三○號偵查卷第四十四頁背面、第五十六頁、第五十頁背面、原審第一
      卷第九十頁）；新店軍監戒護隊少校副隊長游安伸、戒護一兵陳啟煜、陳志明
      、庚○○分別證稱丁○○係為首份子，由丁○○引起，鬧的最厲害，並持木棍
      鐵條打人（見新店軍監卷第三十五頁背面、第四十一頁、第四十二頁背面、第
      五十五頁背面、第六十一頁）；該軍監受刑人尚未判決之共犯劉志文也證述被
      告丁○○持利器毆打（見上揭卷第七十三頁背面），丁○○確有為上開之行為
      ，已極明確。
（三）被告辛○○於原審法院坦承妨害自由行為（見原審第二卷第一一九頁）；共犯
      李金明稱被告辛○○拿剪刀裝在大拴上作成刺刀（見一五五三○號偵查卷第五
      十六頁）；戒護下士林明義、田凱文、戒護一兵鐘至賢明指被告辛○○看守戒
      護人員（見新店軍監卷第十三頁、第二十三頁背面、第四十四頁）；戒護下士
      李育瑞證稱辛○○為暴動份子（見一五五三○號偵查卷第三十三頁）。辛○○
      之犯行，亦已灼然。
（四）被告辛○○於原審法院提出之自白書，明確指被告壬○○控制工廠進出之門戶
      （見原審第二卷第三十二頁），並向原審法院供述壬○○與葉代強看守鐵門（
      見同上卷第二十二頁）；共犯李金明、葉代強於檢察官或原審法院訊問時陳述
      ：壬○○是看門（見一五五三○號偵查卷第五十六頁、原審第一卷第九十頁背
      面）；新店軍監戒護下士李育瑞於檢察官訊問證稱壬○○為暴動份子（見一五
      五三○號偵查卷第三十三頁），相互所述之情節，大致相符。壬○○之犯行，
      也彰彰甚明。
 (五) 又新店監獄戒護二兵張逢文、戒護一兵陳志明、陳啟煜對被告乙○○參與毆打
      犯行均指陳明確（見新店軍監卷第五十四頁背面、第六十一頁、第六十五頁背
      面），乙○○傷害犯行，亦已明確。
（六）綜上所述，被告等所辯，均屬事後翻異或卸責之詞，不足採信，其等罪證明確
      ，犯行洵堪認定，應予依法論科。
三、核被告丁○○、壬○○、辛○○所為，均係犯刑法第一百三十五條第一項之妨害
    公務罪、第二百七十七條第一項之傷害罪及第三百零二條之妨害自由罪。被告乙○○部分，係犯刑法第一百三十五條第一項妨害公務罪及第二百七十七條第一項
    之傷害罪。檢察官對被告等傷害罪，雖漏引起訴法條，但起訴犯罪事實，已有記
    載，被害人戊○○於偵查中復向檢察官提出告訴（見一六○七五號偵查卷第十一
    頁背面），本院自應加以審判。被告丁○○、壬○○、辛○○、乙○○與已判決
    確定之共犯黃昱勳、丙○○、林正宗、原審漏未判決之柳振曄、李金明、施嘉驊
    、何清水、劉志文、葉代強、段經文間，就上揭犯行（妨害自由部分不包含乙○○），有犯意之聯絡及行為之分擔，皆屬共同正犯。被告等之傷害行為，同時施
    強暴於依法執行職務之公務員，一行為觸犯數罪名，所犯傷害及妨害公務罪，為
    想像競合犯，應從一重處斷。又其等一行為同時拘禁多數人，亦為想像競合犯。
    另與所犯妨害自由罪間，有方法與結果之牽連關係，應從較重之妨害自由罪處斷
    。被告丁○○、辛○○有事實欄所載犯罪科刑之記錄，有台灣高等法院檢察署刑
    案記錄簡覆表在卷可稽。其於前案有期徒刑執行完畢後，五年以內再犯本件之罪
    ，應論以累犯，依法加重其刑。至於檢察官認被告丁○○、壬○○、乙○○、辛○○係犯刑法第一百三十六條第一項後段之聚眾強暴妨害公務罪嫌。按刑法上所
    謂之聚眾，須以多數人有隨時可以增加之狀況者而言（最高法院二十八年上字第
    六二一號判例意旨參照），本件固定人數之受刑人妨害公務，應僅構成同法第一
    百三十五條第一項之罪，起訴法條，尚有未洽，應予變更。
四、公訴意旨另以：被告丁○○、辛○○、壬○○、乙○○另於前揭時地破壞門窗、
    電扇等設備，以松香水、殺蟲劑製作火把、汽油彈，引燃棉被等物，欲縱火燒毀
    庫房洩恨，幸因建築物牢固而未得逞，因認被告等人四人另涉有刑法第一百三十
    八條之毀損公物罪嫌、第一百七十三條第三項第一項之放火未遂罪嫌。另認被告
    乙○○亦參與共犯上開妨害自由之犯行，涉有刑法第三百零二條第一項罪嫌。惟
    訊之被告丁○○、辛○○、壬○○、乙○○均堅決否認有此部分之犯行。而犯罪
    事實，應依證據認定，無證據不得推定其犯罪事實，刑事訴訟法第一百五十四條
    定有明文。經查：與本件相關之新店軍監少校副隊長游安伸、上尉副分隊長戊○○、戒護下士鄭瑞榮、李育瑞、庚○○、田凱文、林明義、戒護一兵楊凱智、陳
    啟煜、鐘至賢、陳志明、戒護二兵張逢文，雖稱物品毀損，有人縱火，但何人毀
    損、縱火，並不能明確指認或陳述，亦未指被告乙○○有妨害自由犯行。當時受
    刑人或尚未判決之共犯柳振曄、師嘉驊、劉志文、何清水、葉代強、林世勳、謝
    楚、林億富、曾英郎、劉聰明、李逢中、林柏章、郭百堅等人及已判決確定之
    共犯己○○、丙○○、林正宗也均未指被告丁○○、辛○○、壬○○、乙○○縱
    火或毀損物品及被告乙○○有參與妨害自由犯行。本件雖有庫房牆壁焦黑照片及
    拆卸公物之照片，但並不能證明為本件被告所為。此外，復查無其他積極證據，
    足以證明被告有此部分犯行。因檢察官認其與前揭有罪部分，有方法與結果之牽
    連犯關係，為裁判上一罪案件，依法不另為無罪之諭知。
五、原審未詳予研究，遽為被告無罪之判決，自嫌欠洽，而無可維持。檢察官上訴意
    旨，指摘原判決不當，尚非全無理由，應由本院將原判決關於丁○○、辛○○、
    壬○○、乙○○部分撤銷改判。爰審酌被告四人之品行、素行、犯罪情節、犯罪
    後態度、所生損害及已判決確定共犯之刑度及其他一切情狀，乃分別判處如主文
    第二、三、四項所示之刑。又被告行為後，刑法第四十一條業於九十年一月十日
    修正公布，並自同年月十二日生效，關於易科罰金之折算標準，其所犯罪法定本
    刑之要件，由原三年以下有期徒刑之罪，提高為五年以下有期徒刑之罪，經比較
    新舊法之結果，以修正後之法律有利於行為人，依刑法第二條第一項前段，應適
    用裁判時之刑法第四十一條第一項前段規定，就被告所量處之刑，諭知易科罰金
    之折算標準。
六、檢察官起訴之同案被告何清水、李金明、柳振曄、段經文、師嘉驊、葉代強、劉
    志文等人，原審漏未判決，應依法補為判決，附此敘明。
七、據上論斷，應依刑事訴訟法第三百六十九條第一項前段、第三百六十四條、第二
    百九十九條第一項前段、第三百條、刑法第二十八條、第三百零二條第一項、第
    一百三十五條第一項、第二百七十七條第一項、第五十五條、第四十七條、第二
    條第一項前段、第四十一條第一項前段、罰金罰鍰提高標準條例第一條前段、第
    二條，判決如主文。
本案經檢察官柯麗鈴到庭執行職務。
中     華  民     國     九十一    年       四      月      十六    日
                            臺灣高等法院刑事第五庭
                                審判長法  官  曾  德  水
                                      法  官  楊  貴  雄
                                      法  官  趙  功  恆
右正本證明與原本無異。
如不服本判決應於收受送達後十日內向本院提出上訴書狀，其未敘述上訴之理由者並
得於提起上訴後十日內向本院補提理由書（均須按他造當事人之人數附繕本）。
乙○○不得上訴。
                                      書記官  孫  佩  琳
中     華     民     國     九十一    年       四      月      十六    日
附錄本案論罪科刑法條全文：
刑法第三百零二條第一項
私行拘禁或以其他非法方法，剝奪人之行動自由者，處五年以下有期徒刑、拘役或三
百元以下罰金。
刑法第一百三十五條第一項
對於公務員依法執行職務時，施強暴脅迫者，處三年以下有期徒刑、拘役或三百元以
下罰金。
刑法第二百七十七條第一項
傷害人之身體或健康者，處三年以下有期徒刑、拘役或一千元以下罰金。
